臺灣臺北地方法院民事判決
111年度訴字第2033號
原      告  魏明儀  

被      告  展雲事業股份有限公司

法定代理人  鍾克信  
上列當事人間請求返還款項事件，本院於民國111年6月17日言詞
辯論終結，判決如下：
    主  文
被告應給付原告新臺幣肆佰壹拾肆萬肆仟元，及自民國一百一十
一年一月十九日起至清償日止，按週年利率百分之三點六五計算
之利息。
原告其餘之訴駁回。 
訴訟費用新臺幣肆萬貳仟零捌拾伍元由被告負擔。
    事實及理由
壹、程序方面：
    本件被告經合法通知，未於言詞辯論期日到場，核無民事訴
    訟法第386條各款所列情形，爰依原告之聲請，由其一造辯
    論而為判決。
貳、實體方面：
一、原告主張：原告與被告簽訂如附表所示契約（下稱系爭契約
    ），向被告購買展雲蓬萊陵園祥雲觀塔位33單位暨坐落土地
    向雲禪境墓地1單位，合計44單位，買賣總價金為新臺幣（
    下同）414萬4,000元，原告已依約給付價金。詎被告經營不
    善，其財產陸續遭查封，致原告所購買之塔位、墓地永久使
    用權已無法生效，依系爭契約第23條約定，若被告經主管機
    關查核認定有重大事故發生或經營不善致無法正常營運之情
    形時，原告得終止契約，被告應退還原告繳付之全部價金，
    故原告已於110年11月4日以臺北光華郵局415號存證信函依
    上開約定向被告為終止系爭契約之意思表示，並請求被告返
    還買賣價金414萬4,000元。為此，爰依系爭契約第23條約定
    提起本件訴訟，請求被告返還已繳付之全部價金及法定遲延
    利息等語。並聲明：被告應給付原告414萬4,000元，及自系
    爭契約訂立日起至清償日止，按週年利率5％計算之利息。
二、被告未於言詞辯論期日到場，所提出支付命令聲明異議狀僅
    稱否認有債務，並無其他具體聲明或陳述。
三、本院之判斷：
  ㈠經查，原告主張被告經營不善、無法正常營運之事實，業據
    其提出臺北光華郵局415號存證信函、系爭契約、專案訂購
    暨付款約定書、被告110年臨時股東會議討論變更殯葬設施
    經營業者之變更登記議案、被告110年10月1日110展管字第1
    77號變更經營權公告、財政部稅務入口被告營業狀況（非營
    業中）查詢資料（見司促卷第15至69頁）等件為證，互核相
    符，而被告經合法通知，未於言詞辯論期日到場爭執，亦未
    提出書狀答辯供本院審酌，依民事訴訟法第280條第3項準用
    同條第1項規定，視同自認原告之主張，本院審酌上開證物
    ，堪信原告上開主張之事實為真正。
　㈡系爭契約第23條第1項約定：「乙方（即被告）無法提供約定
    之塔位，或骨灰（骸）存放設施經主管機關查核認定有重大
    事故發生或經營不善致無法正常營運之情形時，甲方（即原
    告）得選擇換位或終止契約，…乙方應於契約終止日起14日
    內退還甲方已繳付之全部價金及按比例退還已繳納之管理費
    。」，被告經營不善事實，業經認定如上，從而，原告主張
    依系爭契約第23條第1項約定，以110年11月4日臺北光華郵
    局存證信函向被告為終止系爭契約之意思表示，自屬有據，
    且於該存證信函送達被告時，生終止系爭契約之效力，並依
    該條規定，請求被告返還買賣價金414萬4,000元，為有理由
    ，自應准許。
  ㈢按給付有確定期限者，債務人自期限屆滿時起，負遲延責任
    ；給付無確定期限者，債務人於債權人得請求給付時，經其
    催告而未為給付，自受催告時起，負遲延責任；其經債權人
    起訴而送達訴狀，或依督促程序送達支付命令，或為其他相
    類之行為者，與催告有同一之效力；遲延之債務，以支付金
    錢為標的者，債權人得請求依法定利率計算之遲延利息；應
    付利息之債務，其利率未經約定，亦無法律可據者，週年利
    率為5％計算之利息，民法第229條第1、2項、第233條第1項
    前段、第203條分別規定甚明。查，本件原告請求被告給付
    自系爭契約訂立日起至清償日止，按週年利率5％計算之利息
    ，惟原告並未說明及舉證兩造已約定本件價金之給付期限為
    系爭契約訂立日，而本件原告對被告之返還價金債權，既經
    原告依督促程序送達支付命令，被告迄未給付，當應負遲延
    責任，則依上開法條規定，原告僅得請求自支付命令送達翌
    日即111年1月19日（見支付命令卷第91頁）起至清償日止之
    遲延利息。復依系爭契約23條第2項約定「乙方（即被告）
    依第22條及前項約定退款而逾期未退還甲方（即原告）時，
    應加計遲延利息每日萬分之一。」，可知雙方已就終止契約
    返還價金之遲延利息約定為每日利率萬分之一，換算為週年
    利率3.65％（計算式：0.0001×365日＝3.65％），是本件並無
    適用法定遲延利息之餘地，應依雙方約定利率3.65％計算遲
    延利息。從而，原告請求被告自111年1月19日起至清償日止
    ，按週年利率3.65％計算之遲延利息，洵屬有據，逾此部分
    之請求，則屬無據。
四、綜上所述，原告依系爭契約第23條約定請求被告給付原告41
    4萬4,000元，及自111年1月19日起至清償日止，按週年利率
    3.65％計算之利息，為有理由，應予准許；逾此範圍之請求
    ，則無理由，應予駁回。
五、本件事證已臻明確，兩造其餘攻擊防禦方法及所提證據，經
    本院審酌後，認於判決結果不生影響，爰不一一論列，併此
    敘明。
六、據上論結，本件原告之訴為一部有理由，一部無理由，依民
    事訴訟法第385條第1項前段、第79條，判決如主文。
中　　華　　民　　國　　111 　年　　6 　　月　　24　　日
                  民事第一庭    法　官　熊志強
以上正本係照原本作成。
如對本判決上訴，須於判決送達後20日內向本院提出上訴狀。如
委任律師提起上訴者，應一併繳納上訴審裁判費。
中　　華　　民　　國　　111 　年　　6 　　月　　24　　日
                                書記官　蔡斐雯
　　　　　　　　　　　　　　　　
附表：（民國/新臺幣）
契約編號 契約名稱 每單位塔位（土地面積）價格 購買單位 買賣價金  簽約日期 GFF01457 積福專案 11萬8,000元 3 35萬4,000元 108年11月14日 GFF01458 積福專案 11萬8,000元 1 11萬8,000元 108年11月14日 GFF01768 積福專案 11萬8,000元 3 35萬4,000元 108年12月13日 GFF01922 積福專案 11萬8,000元 2 23萬6,000元 108年12月30日 GFF02043 積福專案 11萬8,000元 12 141萬6,000元 109年1月10日 GFF02106 積福專案 11萬8,000元 6 70萬8,000元 109年1月16日 GFF02659 積福專案 11萬8,000元 1 11萬8,000元 109年4月9日 GFF02660 積福專案 11萬8,000元 1 11萬8,000元 109年4月9日 GFF02661 積福專案 11萬8,000元 1 11萬8,000元 109年4月9日 GFF02662 積福專案 11萬8,000元 3 35萬4,000元 109年4月9日 AZ101064 25C(土地買賣契約) 25萬元 1 25萬元 108年7月31日 合計   34 414萬4,000元